【裁判字號】    97,消債更,295
【裁判日期】    970523
【裁判案由】    更生事件
【裁判全文】
臺灣板橋地方法院民事裁定           97年度消債更字第295號
聲  請  人  甲○○
                        樓
訴訟代理人  徐豐益律師
上列當事人因消費者債務清理事件聲請更生與保全處分，本院裁
定如下：
    主  文
聲請駁回。
聲請費用由聲請人負擔。
    理  由
一、聲請人意旨略以：聲請人屬消費者債務清理條例（下稱債清
    條例）第2 條所稱消費者，資產總價值新臺幣（下同）114
    萬9,829 元，負欠債務（含對於金融機構因消費借貸、信用
    卡契約等而負債務）428 萬1,331 元。因從事攤販行業收入
    不穩定，已難維持自己開銷，而有不能清償債權銀行債務之
    情事。聲請人於債清法施行後，曾於民國97年4 月21日以書
    面向最大債權銀行國泰世華銀行請求協商（銀行於97年4 月
    25 日 收受）；又另債權人聯邦商業銀行於聲請人請求協商
    前已向法院聲請強制執行（本院97年度執全字第30號），聲
    請人於民國97年4 月14日依消債法施行細則第44條發函請求
    債權人聯邦商業銀行同意延緩執行，然該行自同年4 月17日
    收文後，至今未回覆，是依消債法施行細則第44條規定視為
    協商不成立，即本件更生之聲請已符債清法第151 條協商前
    置主義之規定，爰提起本件更生之聲請。又聲請人所有不動
    產現遭聯邦商業銀行查封，為確保各債權人得公平受償，併
    依債清條例第19條規定聲請保全處分等情。
二、關於聲請人聲請更生部分：
  (一)按債務人對於金融機構因消費借貸、自用住宅借款、信用卡
    或現金卡契約而負債務，在聲請更生或清算前，應提出債權
    人清冊，以書面向最大債權金融機構請求協商債務清償方案
    ，並表明共同協商之意旨，債清條例第151 條第1 項定有明
    文。次按自債務人提出協商請求之翌日起逾30日不開始協商
    ，或自開始協商之翌日起逾90日協商不成立，債務人得逕向
    法院聲請更生或清算；債務人依本條例第151 條第1 項規定
    請求協商債務清償方案後，任一債權金融機構於協商期間內
    對其財產聲請強制執行者，視為協商不成立。債權金融機構
    於債務人請求協商前已聲請法院開始強制執行程序，而不同
    意延緩執行者，亦同，此於同條例第153 條、債清條例施行
    細則第44條分別定有明文。即債務人所負欠債務，倘有一部
    或全部屬債清條例第151 條第1 項所指情形，於聲請更生前
    明定採「協商前置主義」，倘未符前開要件，其更生之聲請
    之程式及要件即有欠缺。
  (二)經查，聲請人既主張其於97年4 月21日函最大債權銀行請求
    協，並經該最大債權銀行於同年月25日收受（詳證1 、2）
    ；則其於請求協商前之97年4 月17日即發函請求聯邦銀行同
    意延緩執行（詳證4 、5） ，顯與債清條例施行細則第44條
    構成要件不合，不得執此即謂視為協商不成立。遑論，依聲
    請人所提出本院執行處函（詳證3） 債權人聯邦銀行所聲請
    之強制執行為保全執行（本院97年度執全字第30號），並早
    於97年4 月1 日即完成查封登記而執行完畢，亦無所謂不同
    意延緩執行（尚在執行中案件始有延緩可能）可言。基上，
    聲請人以聯邦銀行於97年4 月17日收受請求函後，未予回應
    為由，認本件更生聲請已符協商前置要件，於法尚有未合，
    並無可採。另依債務人陳稱於同年4 月25日已向最大債權金
    融機構請求協商，惟未符債清條例第153 條期日（至少30日
    ），亦不得逕行向法院聲請更生，此部分即無庸命補正。從
    而，本件聲請人聲請更生，即不合程式或不備其他要件，且
    上開欠缺依聲請人主張之事實又屬無從補正，爰依債清條例
    第8條 規定，裁定駁回之。
三、關於保全處分部分：本件更生之聲請既經駁回，其保全處分
    之聲請自失所附麗，應併駁回，附此敘明。
中    華    民    國    97    年    5     月    23    日
              民事第一庭     法    官    黃信滿
上為正本係照原本作成
如不服本裁定，應於裁定送達後10日內，以書狀向本院提出抗告
，並繳納抗告費新臺幣1千元
中    華    民    國    97    年    5     月    23    日
                            書  記  官   林月蓉


司法院資訊處製作；財團法人民間司法改革基金會備份。
